臺灣新竹地方法院民事判決　　　　　 100年度審重訴字第59號
原　　　告　吳墻
訴訟代理人　陳詩文律師
複　代理人　曾艦寬
被　　　告　曾國銓
上列當事人間給付買賣價金事件，本院於民國100年12月9日辯論
終結，判決如下：
    主  文
被告應給付原告新臺幣壹仟萬元，及自民國一百年八月十八日起
至清償日止，按年息百分之五計算之利息。
訴訟費用由被告負擔。
本判決第一項於原告以新臺幣佰拾肆萬元為被告供擔保後，
得為假執行；但被告如以新臺幣壹仟萬元為原告預供擔保，得免
為假執行。
    事實及理由
甲、程序部分：
    本件被告經合法通知，未於言詞辯論期日到場，核無民事訴
    訟法第386 條各款所列情形，爰依原告聲請，由其一造辯論
    而為判決。
乙、實體部分：
一、原告起訴主張：被告於民國96年12月間以開發集村農舍住宅
    覓地為由，由訴外人李文福（對外自稱李曦）向原告外孫女
    婿蕭富友表示欲購買原告所有坐落新竹縣竹北市○○段363
    、364 地號土地（以下合稱系爭土地）進行銷售，故兩造乃
    於96年12月27日簽訂不動產買賣契約書（下稱系爭契約），
    約定買賣總價新台幣（下同）3,600 萬元，被告應於簽約時
    支付第一期款項360 萬元、第二期款項1,000 萬元應於97年
    3 月27日前以系爭土地向銀行貸款支付、第三期款項2,240
    萬元則於集村農舍住宅取得使用執照時付清。又被告支付第
    一期款項後，原告即依系爭契約第3 條約定，將系爭土地移
    轉所有權予被告指定之人即訴外人劉世傑；詎被告及訴外人
    劉世傑以系爭土地向銀行貸款後，卻未作為支付原告系爭土
    地買賣之價金，並將該地貸款所得之款項匯入訴外人許麗珍
    經營之悅居開發建設有限公司帳戶，嗣系爭土地於98年3 月
    24日，因訴外人劉世傑未按期繳付貸款本息，而遭債權銀行
    向法院聲請查封拍賣。是以，原告既已依約將系爭土地所有
    權移轉登記予買受人即被告指定之承受人即訴外人劉世傑，
    則被告依系爭契約約定，應於97年3 月27日前給付買賣價金
    第二期款項1,000 萬元予原告，然被告卻未如期給付，故原
    告自得依系爭契約及買賣之法律關係，訴請被告給付系爭款
    項，並聲明：(一)被告應給付原告1,000 萬元，及自起訴狀繕
    本送達翌日（即100 年8 月18日）起至清償日止，按年息5
    ％計算之利息；(二)願供擔保，請准宣告假執行。
二、被告雖未於最後言詞辯論期日到場，惟據其先前提出之書狀
    略以：其雖與原告簽訂系爭契約，然系爭契約內容及系爭土
    地之後續開發等事宜，均係由訴外人李文福主導，而被告僅
    係投資訴外人李文福友人即訴外人許麗珍所設立之悅居開發
    建設有線公司之股東，且為讓出資股東有所保障，才由被告
    代表簽立系爭契約，但簽約後之相關後續情事，被告則不知
    情等語置辯，並聲明：(一)原告之訴及假執行之聲請均駁回；
    (二)如為不利之判決，願供擔保，請准宣告免為假執行。
三、本院依兩造所為主張及所提證據，並就卷內依職權或依聲請
    所查得之事證，針對本件給付買賣價金之相關事實，作如下
    整理：
（一）兩造不爭執之事項：
  １、兩造於96年12月27日就系爭土地簽訂不動產買賣契約書，
      有該系爭契約影本附卷可參。
  ２、原告所有之系爭土地業於97年8 月18日以買賣為原因，移
      轉登記在訴外人劉世傑名下，並於97年9 月10日辦畢所有
      權移轉登記，有系爭土地於98年間之土地登記電子謄本影
      本附卷可佐。
  ３、訴外人中租迪和股份有限公司持臺灣板橋地方法院核發之
      97年度票字第6169號本票准予強制執行之裁定，對訴外人
      劉世傑名下之不動產（包含上開系爭土地）聲請強制執行
      ，而系爭土地業由訴外人姜義彬以13,774,320元之價格拍
      定，有本院98年度司執字第9013號清償票款執行事件之拍
      賣公告、不動產筆錄、不動產權利移轉證書及計算書分配
      表等件（以上均影本）附卷為憑。
  ４、原告前以受被告及訴外人劉世傑等人詐欺為由，提起詐欺
      之告訴，經臺灣新竹地方法院檢察署檢察官偵查終結後，
      以99年度偵字第6898號為不起訴處分，惟原告不服聲請再
      議，經臺灣高等法院檢察署以99年度上聲議字第9146號發
      回續查，現由臺灣新竹地方法院檢察署以100 年度偵續字
      第11號續行偵查中，有被告及訴外人劉世傑等人之臺灣高
      等法院前案紀錄表及前開不起訴處分書影本等件附卷可稽
      。
（二）兩造爭執之事項：
      原告依系爭契約之約定，訴請被告給付第二期價款1,000
      萬元，是否有理由？
四、本院之判斷：
（一）按買賣者，謂當事人約定一方移轉財產權於他方，他方支
      付價金之契約；債權人基於債之關係，得向債務人請求給
      付，民法第345條第1項、第199條第1項分別定有明文。又
      按債權債務之主體，應以締結契約之當事人為準，故凡以
      自己名義與人結約為債務之負擔者，即對於債權人當然負
      契約上當事人應有之責任，而買賣約據所載明之買受人，
      不問其果為實際上之買受人與否，就買賣契約所生買賣標
      的物之給付請求權涉訟，除有特別情事外，須以該約據上
      所載之買受人名義起訴，始有此項請求權存在之可言，最
      高法院18年上字第1609號及40年台上字第1241號判例意旨
      可資參照。經查，本件被告並不爭執其以自己為買受人名
      義與原告就系爭土地之買賣訂立系爭契約，此有系爭不動
      產買賣契約書附卷可稽，則揆之上開判例意旨及法規，被
      告即應依約對出賣人之原告負擔履行給付買賣價金之義務
      。至被告雖辯稱系爭契約之內容及系爭土地之開發後續事
      宜，均由訴外人李文福主導云云，然縱使為真，亦屬被告
      與訴外人李文福間內部之另一法律關係，仍無礙於被告依
      約應負買賣價金之給付義務，是被告之前開辯稱，尚不足
      採。
（二）從而，原告依買賣之法律關係，訴請被告應依約給付1,00
      0 萬元，及自起訴狀繕本送達翌日即100 年8 月18日起至
      清償日止，按年息5 ％計算之利息，為有理由，應予准許
      。
五、兩造分別陳明願供擔保，請准宣告假執行及免為假執行，核
    均無不合，爰分別酌定相當之金額，併准許之。
六、本件判決基礎俱已臻明確，兩造其餘主張、陳述及所提之證
    據，經審酌後，或與判決結果無涉，或與本件爭點無關，或
    無礙於本院前述之認定，爰不一一論述；至被告雖聲請傳喚
    證人李文福，欲證明系爭契約內容及後續事宜均係由訴外人
    李文福處理之待證事實，然查，縱認該待證事實為真，惟此
    乃被告與訴外人李文福間之內部關係，核與原告主張被告依
    系爭契約應給付第二期買賣價金無涉，自無傳喚調查之必要
    ，附此敘明。
七、據上論結，本件原告之訴為有理由，依民事訴訟法第385 條
    第1項前段、第78條、第390條第2項、第392條第2項，判決
    如主文。
中    華    民    國   100    年    12    月    22    日
                  民事第一庭    法  官  高敏俐
以上正本係照原本作成。
如對本判決上訴，須於判決送達後 20 日內向本院提出上訴狀。
如委任律師提起上訴者，應一併繳納上訴審裁判費。
中    華    民    國   100    年    12    月    22    日
                                書記官  陳怡芳